【裁判字號】    97,上訴,927
【裁判日期】    970703
【裁判案由】    誣告
【裁判全文】
臺灣高等法院高雄分院刑事判決         97年度上訴字第927號
上  訴  人  臺灣高雄地方法院檢察署檢察官
被      告  甲○○
上列上訴人因被告誣告案件，不服臺灣高雄地方法院97年度訴字
第122 號中華民國97年4 月11日第一審判決（起訴案號：臺灣高
雄地方法院檢察署96年度偵字第33654 號），提起上訴，本院判
決如下：
     主  文
上訴駁回。
     事  實
一、甲○○因其弟王春維（已於民國95年8 月22日死亡）與「立
    大當舖」負責人乙○○有財務糾葛，明知並無證據足資證明
    乙○○有竊盜王春維身份證、偽簽王春維名義之本票，及殺
    害王春維等事實，竟基於誣告之犯意，於96年1 月19日上午
    12時許，向臺灣高雄地方法院檢察署申告乙○○基於竊盜之
    犯意，於93年11月20日前某日，在不詳地點，先以不明方式
    竊得王春維之國民身分證後，再基於偽造有價證券之概括犯
    意，連續偽造以王春維為發票人，面額為新台幣1 萬元之本
    票共7 張，嗣乙○○另基於殺人之犯意，於95年8 月22日前
    某日，以下毒之方式，致王春維毒發死亡等情，意圖使乙○
    ○受刑事處分，而向該管公務員誣告犯罪，幸經該署檢察官
    查明實情後，以96年度偵字第12249 號就乙○○竊盜、偽造
    有價證券、殺人等罪嫌均為不起訴處分確定。
二、案經乙○○訴由臺灣高雄地方法院檢察署檢察官偵查起訴。
     理  由
甲、程序部分：
    證人即告訴人乙○○於檢察官偵查中所為之陳述，既經依法
    具結，且無顯不可信之情形，依刑事訴訟法159 條之1 第2
    項規定，自有證據能力，得為證據。
乙、實體部分：
一、上開事實，業據被告甲○○於原審及本院審理時供承不諱。
    核與證人即告訴人乙○○於偵查中及本院審理時證述之情節
    相符，並有臺灣高雄地方法院檢察署96年度偵字第12249 號
    不起訴處分書、切結書、本票7 張、王春維之身分證影本、
    高雄市前鎮區戶政事務所96年11月7 日高市鎮戶字第096000
    6751號函附之高雄市立聯合醫院所開立王春維之死亡證明書
    、死亡登記申請書等在卷可稽，足認被告之自白與事實相符
    ，自得採為認定被告犯罪之證據。綜上所述，本件事證明確
    被告之犯行，堪以認定。
二、核被告所為，係犯刑法第169 條第1 項意圖他人受刑事處分
    ，向該管公務員誣告罪。又按犯誣告之罪，於所誣告之案件
    裁判確定前自白者，減輕或免除其刑，刑法第172 條定有明
    文，縱被告自白當時所誣告他人之案件業經檢察官不起訴處
    分確定，但處分確定究與裁判確定不同，是其自白仍不得謂
    非在所誣告之案件裁判確定以前，按照前開說明，自應予減
    輕或免除其刑（最高法院31年上字第2211號判例意旨參照）
    ，本件告訴人乙○○遭被告誣告涉嫌竊盜、偽造有價證券、
    殺人等罪嫌後，因臺灣高雄地方法院檢察署檢察官及時調查
    發現實情，而就告訴人上開罪嫌於96年5 月4 日為不起訴處
    分，有上開不起訴處分書在卷可考，而被告雖係於原審97年
    4 月2 日準備程序中始坦認犯行，仍應依刑法第172 條減輕
    其刑。
三、原審因而適用刑法第169 條第1 項、第172 條、第74條第1
    項第1 款，中華民國96年罪犯減刑條例第2 條第1 項第3 款
    、第7 條之規定，並審酌被告明知並無何證據足資證明告訴
    人涉犯上開犯行，且未為任何查證下，竟恣意誣告告訴人涉
    犯上開犯行，致影響偵查機關偵查犯罪之進行，耗費司法資
    源，又使告訴人疲於應訴，所為顯不足取，惟念及其嗣於原
    審準備程序中已坦承犯行，又除本案犯行外，無其他前科紀
    錄，有臺灣高等法院被告前案紀錄表1 紙在卷可考，素行良
    好，兼衡其犯罪之動機係遽逢弟弟王春維死亡，哀痛逾恆下
    未及深思熟慮，而為前揭犯行等一切情狀，量處有期徒刑8
    月。又以本件被告犯罪時間係在96年4 月24日以前，合於減
    刑條件，爰依中華民國96年罪犯減刑條例第2 條第1 項第3
    款、第7 條之規定，減為有期徒刑4 月。末以，被告前未曾
    受有期徒刑以上刑之宣告，已敘明如前，又於犯後於原審及
    本院審理時已坦認犯行，並當庭向告訴人道歉，堪認具有悔
    意，茲念被告僅因遽逢親人過世，一時未經深思熟慮，致罹
    刑典，其經此偵、審教訓後，應知所警惕，信無再犯之虞。
    另再考量被告之子江瑋璋患有精神分裂症，且領有身心障礙
    手冊，亟需被告之照料，此有台北市立聯合醫院松德院區所
    出具診斷證明書1 紙、身心障礙手冊影本1 紙附卷可參，認
    所宣告之刑以暫不執行為適當，爰依刑法第74條第1 項第1
    款之規定，宣告緩刑2 年，以啟自新。經核原判決認事用法
    並無不合，量刑亦屬適度，緩刑之宣告亦無不當。公訴人上
    訴意旨，雖指稱：原判決量刑過輕不當，且予被告緩刑之宣
    告，亦屬不妥等詞，指摘原判決不當，難認有理由，應予駁
    回。
據上論斷，應依刑事訴訟法第368條，判決如主文。
本案經檢察官林慶宗到庭執行職務。
中    華    民    國    97    年    7     月    3     日
                  刑事第九庭    審判長法  官  莊秋桃
                                      法  官  范惠瑩
                                      法  官  謝宏宗
以上正本證明與原本無異。
如不服本判決應於收受本判決後10日內向本院提出上訴書狀，其
未述上訴理由者，並得於提起上訴後10日內向本院補提理由書
狀（均須按他造當事人之人數附繕本)「 切勿逕送上級法院」。
中    華    民    國    97    年    7     月    3     日
                                      書記官  熊惠津
附錄本判決論罪科刑法條：
中華民國刑法第169條第1項
（誣告罪）
意圖他人受刑事或懲戒處分，向該管公務員誣告者，處 7 年以下
有期徒刑。
                                                      Ｆ


司法院資訊處製作；財團法人民間司法改革基金會備份。
